# 请教陈版，关于子公司少数股东增资合并财务报表编制的问题

提问人：小盆友 时间：2016-11-19 23:05:56
背景： A公司为集团公司，其下属有一家控股上市公司B公司， 2016 年 3 月、 4 月B公司两次发行人民币普通股，因是向非特定对象非公开发行，A公司并没有认购新发行的股份，导致了A公司持有B公司的股权在 3 月、 4 月均被稀释，目前，审计机构正在对A公司截至2016 年 6 月 30 日的财务报表进行审计。 CAS33应用指南： 子公司少数股东增资而稀释母公司拥有的股权比例，应当按照增资前的母公司股权比例计算其在增资前子公司账面净资产的份额，该份额与增资后按母公司持股比例计算的在增资后子公司账面净资产份额之间的差额计入资本公积，资本公积不足冲减的，调整留存收益。 疑问： 目前有两种处理思路有： 其一：将 2015 年 12 月 31 日（期初）子公司账面净资产子公司增资前母公司持股比例作为股权稀释前母公司享有的净资产，将 2016 年 6 月 30 日（期末）子公司账面净资产子公司增资后母公司持股比例作为股权稀释后母公司享有的净资产，差额调整资本公司，资本公积不足冲减的，调整留存收益；
其二：将 2016 年 3 月 31 日子公司账面净资产子公司增资前母公司持股比例作为股权稀释前母公司享有的净资产，将 2016 年 6 月 30 日（期末）子公司账面净资产子公司增资后母公司持股比例作为股权稀释后母公司享有的净资产，差额调整资本公司，资本公积不足冲减的，调整留存收益；因为 3 月 31 日上市公司的季报是对外披露的；
不知陈版对上述处理有何意见，如有其他建议或处理方式，敬请指教。

回答人：chenyiwei
如果 3 月的增发在下半月完成， 4 月的增发在上半月完成，则可以考虑以下方法： 本次增发前A公司在B公司的净资产中所享有份额＝（B公司 2016 年一季报所示期末净资产－ 3 月增发募集资金金额）*增发前持股比例 本次增发后A公司在B公司的净资产中所享有份额＝（B公司 2016 年一季报所示期末净资产＋ 4 月增发募集资金金额）*增发后持股比例 A公司合并报表层面调整资本公积的金额＝本次增发后A公司在B公司的净资产中所享有份额－本次增发前A公司在B公司的净资产中所享有份额